臺灣桃園地方法院民事裁定
                                  110年度消債更字第362號
聲  請  人
即  債務人  詹曜營  
代  理  人  李大偉律師（法扶律師）
上列當事人因消費者債務清理事件聲請更生，本院裁定如下：
    主  文
債務人詹曜營自民國一一○年十二月二十四日下午五時起開始更
生程序。
命司法事務官進行本件更生程序。
    理  由
一、聲請意旨略以：聲請人現為約聘之廠務助理，每月收入約新
    臺幣（下同）2萬4,000元，名下除汽車1輛、機車1輛外，別
    無其他財產，而無擔保或無優先權之債務總額約為242萬8,4
    78元，復未經法院裁定開始清算程序或宣告破產，於民國11
    0年5月向本院聲請消費者債務清理之調解，因聲請人與最大
    債權銀行台新國際商業銀行股份有限公司（下稱台新銀行）
    意見不一致而調解不成立，聲請人每月薪資扣除必要生活費
    用後，無法清償上開債務，爰聲請更生等語。
二、按債務人不能清償債務或有不能清償之虞者，得依消費者債
    務清理條例（下稱消債條例）所定更生或清算程序，清理其
    債務；債務人無擔保或無優先權之本金及利息債務總額未逾
    1,200萬元者，於法院裁定開始清算程序或宣告破產前，得
    向法院聲請更生；法院開始更生程序之裁定，應載明其年、
    月、日、時，並即時發生效力，消債條例第3條、第42條第1
     項及第45條第1項分別定有明文。次按債務人對於金融機構
    負債務者，在聲請更生或清算前，應向最大債權金融機構請
    求協商債務清償方案，或向其住、居所地之法院或鄉、鎮、
    市、區調解委員會聲請債務清理之調解，同條例第151條第1
     項定有明文。
三、經查：
  ㈠關於前置協商之要件：
    聲請人前於110年5月間向本院聲請消費者債務清理之調解，
    因無力清償債務而與最大債權銀行即台新銀行調解不成立等
    情，有本院調解不成立證明書（見司消債調卷第99頁）在卷
    可稽，堪可採認。
  ㈡聲請人之債務總額：
　　聲請人陳報無擔保或無優先權之債務總額約242萬8,478 元
    ，依金融機構債權人台北富邦商業銀行股份有限公司、台新
    銀行、兆豐國際商業銀行股份有限公司、聯邦商業銀行股份
    有限公司陳報債權之金額分別為19萬4,806元、265萬5,157
    元、21萬5,101元、73萬4,457元（見司消債調卷第59至68頁
    ），是金融機構債權額為379萬9,521元（計算式：19萬4,80
    6元＋265 萬5,157元＋21萬5,101元＋73萬4,457元＝379 萬9,52
    1元）；依非金融機構債權人仲信資融股份有限公司陳報債
    權之金額為288萬8,692元（計算式：20萬6,384元＋49萬5,21
    8元＋218 萬7,090元＝288 萬8,692元，見司消債調卷第69至8
    5頁）。故本件聲請人之債務總額應為668萬8,213 元（計算
    式：379萬9,521元＋288萬8,692元＝668萬8,213 元）。
  ㈢關於聲請人之財產及收入：
    聲請人名下除汽車1輛（80年出廠）、機車1輛（94年出廠）
    外，別無任何財產，此有全國財產稅總歸戶財產查詢清單、
    機車行照在卷可稽（見司消債調卷第22、24頁）；收入部分
    ，聲請人陳稱現為約聘之廠務助理，每月薪資約2萬4,000元
    等語，業提出110年1至5月、9月至11月勞務報酬收據【承攬
    契約書】等件以佐（見司消債調卷第25至41頁、消債更卷第
    19至47頁），經核大致相符，本院尚查無聲請人有其他收入
    ，故以2萬4,000元列計每月收入。
  ㈣關於聲請人之必要支出：
    按債務人必要生活費用，以最近1 年衛生福利部或直轄市政
    府所公告當地區每人每月最低生活費1.2 倍定之；受扶養者
    之必要生活費用，準用第1 項規定計算基準數額，並依債務
    人依法應負擔扶養義務之比例認定之；前2 項情形，債務人
    釋明更生期間無須負擔必要生活費用一部或全部者，於該範
    圍內，不受最低數額限制，債務人證明確有必要支出者，不
    受最高數額及應負擔比例之限制，消債條例第64條之2 定有
    明文。本件聲請人陳明每月必要支出金額為1萬8,300元（包
    含租金8,000元、水電瓦斯費1,000元、伙食費8,000元、雜
    支1,000元、電話費300元，見司消債調卷第9至10頁）。租
    金8,000元部分，聲請人陳稱因配偶收入不穩定，故由聲請
    人全額負擔租金等語，並提出租賃契約書以佐（見司消債調
    卷第42至46頁），惟聲請人現聲請更生，經濟狀況並未優於
    其他同居人，負擔全額租金費用顯不合理，故租金經同居人
    平均分攤後應酌減至4,000元（計算式：8,000元÷2＝4,000元
    ），方屬合理。而聲請人其餘支出金額本院衡諸桃園地區之
    物價、聲請人之經濟及家庭生活狀況等情，認尚屬適當，按
    前揭規定，聲請人每月必要生活費用應以1萬4,300元為當（
    1萬8,300元－4,000元＝1萬4,300元）。
四、聲請人以上開收入扣除必要支出後，每月有餘額9,700元（
    計算式：2 萬4,000元－1 萬4,300元＝9,700元）可供清償債
    務，則聲請人欲全數清償上開債務至少需約58年（計算式：
    668 萬8,213 元÷9,700元÷12≒57.46），聲請人現年48歲（6
    1年出生），距勞工強制退休年齡（65歲）約17年，審酌聲
    請人目前之收支及財產狀況，至其退休時止，顯無法清償聲
    請人前揭所負欠之債務總額，且聲請人名下車輛年份已
    久，殘餘價值甚低，經變賣亦無得一次清償全部債務之可能
    ，考量該積欠債務之利息或違約金仍在增加中等情況，堪認
    聲請人之收入及財產狀況，已不能清償上開債務，自應許聲
    請人得藉由更生程序清理債務。
五、綜上所述，聲請人係消費者，已達不能清償債務之程度，經
    消費者債務清理調解不成立，而查無消債條例第6 條第3 項
    、第8 條或第46條各款所定應駁回更生聲請之事由，則其聲
    請，應屬有據，爰裁定准許，並依同條例第16條第1 項規定
    ，命司法事務官進行更生程序如主文。
六、本院裁定准許開始更生程序，俾使聲請人得以重建經濟生活
    ，惟本裁定不生免責效力，須聲請人於更生程序中與債權人
    協定更生方案，並持續履行，始能依消債條例第73條免責，
    附此敘明。
中　　華　　民　　國　　110 　年　　12　　月　　24　　日
                  民事第一庭    法　官　許自瑋
正本係照原本作成。
本裁定不得抗告。　　　　　　　
本裁定業已於110年12月24日下午5時公告。
中　　華　　民　　國　　110 　年　　12　　月　　24　　日
                                書記官  吳光彧